【裁判字號】    99,易緝,170
【裁判日期】    990706
【裁判案由】    毒品危害防制條例
【裁判全文】
臺灣臺中地方法院刑事判決             99年度易緝字第170號
公  訴  人  臺灣臺中地方法院檢察署檢察官
被      告  甲○○
上列被告因違反毒品危害防制條例案件，經檢察官提起公訴（96
年度偵字第19457 號），本院判決如下：
    主    文
甲○○無罪。
    理    由
一、公訴意旨略以：被告甲○○明知海洛因係毒品危害防制條例
    第2 條第2項第1款所列管之第一級毒品，不得持有，竟仍違
    法持有沾有海洛因殘渣之吸管杓乙支。嗣甲○○因擔任詐欺
    集團車手，於領款時為警查獲，經警會同於96年8月3日15時
    55 分許，前往搜索甲○○所承租位在臺中市○區○○路129
    號「中洲旅社」306 號房，自房內床單上扣得上揭吸管杓乙
    支而查獲，因認被告甲○○涉犯毒品危害防制條例第11條第
    1 項之持有第一級毒品罪嫌。
二、按犯罪事實應依證據認定之，無證據不得認定犯罪事實；又
    不能證明被告犯罪者，應諭知無罪之判決，刑事訴訟 法 第
    154條第2項、第301條第1項分別定有明文。另事實之認定，
    應憑證據，如未能發現相當證據，或證據不足以證明，自不
    能以推測或擬制之方法，以為裁判基礎；又所謂認定犯罪事
    實之證據，係指足以認定被告確有犯罪行為之積極證據而言
    ，而認定犯罪事實所憑之證據，雖不以直接證據為限，間接
    證據亦包括在內，然而無論直接或間接證據，其為訴訟上之
    證明，須於通常一般人均不致有所懷疑，而得確信其為真實
    之程度，始得據之為有罪之認定，倘其證明尚未達到此一程
    度，而有合理懷疑存在時，事實審復已就其心證上理由予以
    闡述，敘明其如何無從為有罪之確信，因而為無罪之判決，
    尚不得任意指為違法，亦有最高法院29年上字第3105號、40
    年台上字第86號、76年台上字第4986號判例要旨可供參酌。
三、訊據被告甲○○堅決否認有何持有第一級毒品之犯行，辯稱
    ：扣案之吸管杓非伊所有，案發當時，伊大約每星期會去該
    旅社洗澡一次，吸管杓是在床墊底下找到的等語。
四、本件公訴人認定扣案沾有第一級毒品海洛因之吸管杓，係被
    告甲○○所持有之理由，無非係以上開扣案物係警察自被告
    承租之旅社房間床單上扣得，諒非承租該房間之前房客所有
    而未經清潔人員打掃所遺留；另扣案之吸管杓乙支經送行政
    院衛生署管制藥品管理局鑑定，結果含有海洛因成分，有該
    局管檢字第0960008904號鑑定書乙紙在卷可參等，為其主要
    論據。惟查：
  (一)證人即查獲本案之員警邱華文、洪子武二人於檢察官偵訊時
    已證稱：扣案之吸管杓係會同被告掀起床墊發現的等語（見
    96年度偵字第19457 號卷第26頁）。從而公訴人認扣案之吸
    管杓係在床單上發現，如係前房客所遺留，不可能不為清潔
    人員發覺一情，自與事實不符。
  (二)又本院依職權向被告甲○○投宿之中洲旅社查詢結果，雖該
    旅社於99年6月3日函覆略以：因下大雨，致住宿登記資料遺
    失（本院卷第34頁）。惟參諸本案查扣吸管杓之地點，並非
    被告之住居所，而係一般旅社，衡情，第三人均可自由投宿
    ，人員進出必然相當頻繁，自不能僅以案發當時被告甲○○
    恰投宿於該房間，即認定自該房間內所查扣之物品，均係被
    告甲○○所有。況且，本案查扣之吸管杓，係員警掀開房間
    床墊後才發現，已如前述，衡情，自有可能係前房客所遺留
    ，且因隱藏在床墊下，致清潔人員無法發現而清掃。
  (三)再則，使用吸管杓之目的，通常作為分裝毒品販賣或吸食之
    用，惟被告甲○○為警查獲後，經採集尿液鑑定結果，並無
    任何毒品反應，此亦有聯華醫事檢驗所鑑驗單（警卷第19頁
    ）、中山醫學大學附設醫院檢驗科藥物檢測中心尿液檢驗報
    告（同上偵查卷第13頁）各一紙在卷可參。且被告當日接受
    員警搜索時，亦查無其他與毒品有關之扣案物，益證被告並
    無施用毒品或販賣毒品之行為。不能僅憑在其所投宿之旅社
    房間床墊下所扣得之吸管杓，即認定該吸管杓係被告所有。
  (四)另員警於查獲系爭吸管杓時，因吸管杓之表面積太小，以致
    未對該吸管杓進行指紋之採驗，亦有臺中市警察局第五分局
    99年6月6日中分五偵字第0990016935號函在卷可參（本院卷
    第36頁）。則本院依職權查證上開諸多疑點後，仍無法證明
    扣案之吸管杓確實係被告甲○○所有。
五、綜上所述，本件公訴人認定扣案之沾有第一級毒品海洛因殘
    渣之吸管杓係被告所有，其依據之理由尚有未足，即未達確
    信真實之程度，尚有合理性懷疑之存在。此外，復查無其他
    積極證據，足認被告確有非法持有第一級毒品之犯行，應認
    不能證明被告犯罪，揆諸前揭說明，自應依法就被告被訴之
    犯行為無罪判決之諭知。
據上論斷，應依刑事訴訟法第301條第1項，判決如主文。
中    華    民    國    99    年    7     月     6    日
                  刑事第六庭  法  官  高英賓
以上正本證明與原本無異。
如不服本判決應於收受送達後10日內向本院提出上訴書狀，並應
敘述具體理由；其未敘述上訴理由者，應於上訴期間屆滿後20日
內向本院補提理由書（均須按他造當事人之人數附繕本）「切勿
逕送上級法院」。
                              書記官  司立文
中    華    民    國    99    年    7     月     6    日

司法院資訊處製作；財團法人民間司法改革基金會備份。
